【裁判字號】    89,易,47
【裁判日期】    891215
【裁判案由】    詐欺
【裁判全文】
臺灣基隆地方法院刑事判決                            八十九年度易字第四七號
    公  訴  人  臺灣基隆地方法院檢察署檢察官
    被      告  甲○○
右列被告因詐欺案件，經檢察官提起公訴（八十八年度偵續字第三三號），本院判決
如左：
    主  文
甲○○無罪。
    理  由
一、公訴意旨略以：被告甲○○與丙○○、呂淑芬於民國（下同）八十四年五月間合
    夥經營環全電子公司（以環全電子股份有限公司型態登記），而公司之營運實由
    被告甲○○主導，而被告甲○○私人對黃志義積欠新台幣（下同）一百七十餘萬
    元，並與鉅聰實業有限公司（簡稱鉅聰公司）之負責人劉英聰達成交換支票使用
    之協議。而被告甲○○隱匿上情，利用該公司初期營運狀況良好及告訴人乙○○
    與丙○○為兄妹之關係，時常到公司舊址探視公司誤信該公司為營運良好公司之
    機會，竟基於概括之犯意，先於八十五年九月二十日佯稱公司擴大營運遷廠之理
    由，持自劉英聰換得之支票二紙（花蓮區中小企業銀行泰山分行、帳號二五五號
    、發票日同年十月二十日、面額三十七萬五千六百五十元及三十四萬八千五百五
    十元）向告訴人乙○○謊稱為客票，使告訴人乙○○陷於錯誤，如數交付前揭款
    項，嗣於支票到期之前一日（即同年十月十九日），重施故技騙稱支票暫無法兌
    現，央求延期一個月，屆期由其負責上開支票款項，並再持鉅聰公司同帳號之支
    票一紙（發票日為同年十一月二十日、面額四十八萬二千元、指定受款人為環全
    電子公司）向告訴人乙○○借款，致告訴人乙○○深信不疑，如數交付上開款項
    。又被告甲○○再利用不知情之丙○○自同年十月一日起至同年十一月十九日止
    ，連續向告訴人乙○○週轉現金一萬五千元、七萬元、十萬元、二十萬元、三十
    萬元、四十萬元，總數達三百零五萬六千元，而被告甲○○於取得前揭款項後，
    除部分用於公司員工薪資之支付及零用金外，竟用於償還私人對黃志義之借款，
    迄今尚未清償，且將公司無償讓與丙○○、呂淑芬經營，致乙○○求償無著始知
    受騙，因認被告所為涉有刑法第三百三十九條第一項之連續詐欺取財罪嫌。
二、本件公訴人認被告甲○○涉有詐欺取財罪嫌，係以告訴人乙○○之指訴及卷附發
    票人為鉅聰公司之支票三紙為其論據。訊據被告甲○○固坦承有向告訴人乙○○
    借貸上開款項迄未清償，惟堅決否認有何詐欺犯行，辯稱：因公司遷廠後生意大
    不如前，致公司營運不善延誤還款，且告訴人乙○○亦知伊與鉅聰公司換票使用
    情形，伊實無詐騙告訴人財物之犯行等語。
三、按犯罪事實應依證據認定之，無證據不得推定其犯罪事實；不能證明被告犯罪者
    ，應諭知無罪之判決，刑事訴訟法第一百五十四條、第三百零一條第一項分別定
    有明文。又刑法第三百三十九條第一項詐欺取財罪之成立，以意圖為自己或第三
    人不法之所有，以詐術使人陷於錯誤，而將本人或第三人之物交付為要件。所謂
    以詐術使人交付，必須被詐欺人因其詐術而陷於錯誤，若其所用方法，不能認為
    詐術，亦不致使人陷於錯誤，即不構成該罪，最高法院四十六年台上字第二六０
    號著有判例可資參照。
四、經查：被告辯稱與告訴人乙○○之妹丙○○共同經營環全電子股份有限公司，且
    該公司於八十五年九月間由原先基隆市○○路遷廠至基隆市○○○路，而直至同
    年十一月間完成遷廠工作乙情，業經證人丙○○證述明確，並有經濟部中部辦公
    室八十九年三月三日經八九中辦三管字第○八七四八二號函附資料在卷可憑，復
    為告訴人乙○○所不爭執，自堪信為真實，可見被告確有於上開時間進行遷廠事
    宜；次查，被告向告訴人借貸款項多集中在八十五年九月至八十五年十一月間乙
    情，有告訴人乙○○於八十九年八月一日提出之補充告訴理由狀提出之明細表可
    證，且證人丙○○於偵訊時亦證稱：「（問在義二路時公司狀況如何）訂單還很
    多」、「（問公司何時發不出員工薪資）搬至中山一路後就發不出來，約在八十
    五年年底」等語（見八十七年度偵緝字第一一八號偵查卷第四十八頁），復觀被
    告向告訴人乙○○借貸款項之金額，除曾以發票人鉅聰公司之三紙支票借貸外，
    餘多屬被告甲○○以個人信用持續地向告訴人乙○○為一定數額或小額之借款使
    用，此由告訴人乙○○於借貸之初均未要求被告甲○○就其借款部分提供擔保可
    知，顯見告訴人乙○○應係對被告甲○○借款用途及工廠營運情形有所瞭解，否
    則為何願意一再經援被告且不求任何債權擔保？末查，被告交付予告訴人乙○○
    三紙鉅聰公司開立之支票嗣雖經退票，惟鉅聰公司所開立之支票於八十五年九月
    三十日有退補紀錄，而自八十五年十一月七日正式有退票紀錄，同年十二月六日
    經公告為拒絕往來戶，且被告交付予告訴人乙○○之發票人鉅聰公司三紙支票則
    均係在八十六年十月七日以拒絕往來退票乙情，有花蓮區中小企業銀行新莊分行
    八十九年十月二十日（八九）蓮銀莊字第一四二號函文資料附卷足參，是被告持
    上開三紙支票向告訴人借款時，鉅聰公司財務營運仍屬正常，縱使上開支票於票
    載發票日屆期後鉅聰公司有退票紀錄存在，惟此係借票人即被告於借票之初無法
    預料之事，自不得據此即謂被告持上開三紙鉅聰公司開立之支票向告訴人借款時
    已有不法所有之意圖，況上開三紙支票於發票日屆至時，鉅聰公司之支票均尚未
    經公告拒絕往來，益徵被告並無意圖為自己不法之所有，以遷廠之名，使告訴人
    陷於錯誤而交付金錢之行為，是本件應純屬被告與告訴人間借貸之民事糾葛，與
    刑責無涉。此外復查無其他積極證據證明被告確有公訴人所指之犯行，揆諸前開
    說明，不能證明被告犯罪，依法應為無罪之諭知，以昭公允。
據上論斷，應依刑事訴訟法第三百零一條第一項，判決如主文。
本案經檢察官周慶華到庭執行職務
中      華      民      國      八十九      年    十二    月    十五    日
                                      臺灣基隆地方法院刑事第二庭
                                              法  官  林  玉  珮
右正本證明與原本無異。
對於本件判決如有不服，應於收受送達後十日內，向本院提出上訴書狀，上訴於臺灣
高等法院，並按他造當事人之人數附具繕本。
                                              書記官  陳  俊  德
中      華      民      國      八十九      年    十二    月   二十一   日


司法院資訊處製作；財團法人民間司法改革基金會備份。
